【裁判字號】    89,台上,1364
【裁判日期】    890316
【裁判案由】    殺人
【裁判全文】
最高法院刑事判決                              八十九年度台上字第一三六四號
    上  訴  人  甲○○
    選任辯護人  陳德義律師
右上訴人因殺人案件，不服台灣高等法院中華民國八十八年十月二十八日第二審更審
判決（八十八年度上重更(一)字第三六號，起訴案號：台灣桃園地方法院檢察署八十七
年度偵字第八二三七號），提起上訴，本院判決如左：
    主  文
原判決撤銷，發回台灣高等法院。
    理  由
本件原判決認定：上訴人甲○○因懷恨陳益華，而萌殺機，乃於民國八十七年六月十
六日上午二時許，持不明刀械一把，前往桃園縣龜山鄉○○○○街三號陳益華住處，
途中適遇陳德智、曾凱文二人（均經原審法院前審判處傷害致死罪刑確定），竟隱瞞
其殺人犯意，僅邀該二人共同傷害陳益華，經同意後，上訴人即取其所有之西瓜刀二
把，交由陳德智、曾凱文各持一把，同時叮囑二人頸部以上不要砍。三人於同日上午
三時許，抵達陳益華住處後，上訴人即叫出陳益華，並示意陳德智、曾凱文二人，該
二人乃出於共同傷害之犯意，由陳德智先持刀猛砍陳益華左背一刀，造成長二十二公
分、寬九公分、深達左下肺葉（誤載為左上肺葉）之砍創傷，曾凱文亦揮砍一刀未中
；上訴人則於陳益華不支倒地，欲再起身之時，趨前單獨基於殺人之犯意，以所持不
明刀械，朝陳益華左胸刺下，造成長二公分、深五公分，傷及左上肺葉之刺創。陳益
華因上開傷勢深及肺臟，肺功能衰竭，流血過多，致出血性休克及氣胸，當場死亡等
情。因而論處上訴人殺人罪刑，固非無見。
惟查：(一)按判決不載理由者，依刑事訴訟法第三百七十九條第十四款規定，其判決當
然為違背法令。所謂不載理由，係指依法應記載於理由內之事項不予記載，或記載不
完備者而言。原判決於理由欄內，就上訴人單獨刺殺被害人陳益華左側胸部一刀部分
，固已說明其用力至猛，刺殺部位又為人體要害，因認其有殺人之決意，應負殺人罪
責；而對於上訴人於刺殺被害人之前，指使已定讞之陳德智、曾凱文二人殺傷被害人
部分，則僅明陳德智、曾凱文二人應論以傷害致死罪，至於上訴人就此部分究應如
何論罪？是否亦係基於其殺人之單一決意，利用該二人之行為，達其殺害被害人之目
的，而屬於其殺人行為之一部分？則未予推究明白，亦無一語加以說明，難謂無判決
理由不備之違法。(二)卷附法務部法醫研究所（八七）法醫所醫鑑字第○五九二號鑑定
書上「死因看法」及「鑑定結果」欄，係分別記載被害人因「出血性休克及氣胸」或
「出血性休克」死亡，均未及「肺功能衰竭」（見相驗卷第五十六、五十七頁），
原判決援引上開鑑定書而認定肺功能衰竭併為被害人死亡之原因，亦有可議。以上違
誤，均係本院前次發回意旨指明應予詳察論述之處，原判決未加置理，上訴意旨執此
指摘，非無理由，應認仍有發回更審之原因。
據上論結，應依刑事訴訟法第三百九十七條、第四百零一條，判決如主文。
中      華      民      國    八十九    年      三      月     十六     日
                              最高法院刑事第四庭
                                  審判長法官  黃  劍  青
                                        法官  劉  敬  一
                                        法官  林  增  福
                                        法官  楊  商  江
                                        法官  邵  燕  玲
      右正本證明與原本無異
                                              書  記  官
中      華      民      國    八十九    年      三      月    二十二    日


司法院資訊處製作；財團法人民間司法改革基金會備份。
